【裁判字號】    98,聲再,25
【裁判日期】    980723
【裁判案由】    聲請再審
【裁判全文】
臺灣臺北地方法院刑事裁定              98年度聲再字第25號
再審聲請人
即受判決人  甲○○
上列再審聲請人因偽造文書等案件，對於本院中華民國97年12月
12日96年度訴字第1923號第一審確定判決（偵查案號：臺灣臺北
地方法院檢察署 96年度調偵字第290號），聲請再審，本院裁定
如下：
    主  文
再審之聲請駁回。
    理  由
一、聲請再審意旨略以：原判決就行使偽造私文書部分，於犯罪
    事實欄與理由論述中，未就業務侵占行為發生之時間、侵占
    方式、侵占地點與侵占動機、目的加以具體載明，而上開漏
    未調查究明之部分，與再審聲請人所爭執之行使偽造私文書
    犯罪部分是否具有方法、目的關係有重要關聯，蓋再審聲請
    人之行為係在民國95年7月1日刑法修法之前，故應適用行為
    時之法律，即有牽連犯之適用，若行為人行使偽造私文書犯
    罪部分與業務侵占部分有方法、目的之牽連關係，依刑法修
    正前第55條之規定僅從一重處斷，再審聲請人即可獲較輕之
    判決；而就業務侵占部分，第二審法院就再審聲請人行使偽
    造私文書與業務侵占間是否有方法、目的之牽連關係，未予
    調查探究，而該證據足以影響於原判決事實之認定，且該證
    據已經再審聲請人於97年12月24日上訴狀中指明，請求法院
    調查，惟第二審法院僅以上訴狀不合上訴之法律程式即判決
    駁回，就該證據仍未予以審酌；綜上，爰敘述理由提起再審
    云云。
二、按聲請再審應以再審書狀，敘述理由，附具原判決之繕本及
    證據，提出於管轄法院為之，刑事訴訟法第 429條定有明文
    。次按刑事訴訟法之再審及非常上訴制度，雖均為救濟已確
    定之刑事判決而設，惟再審係為原確定判決認定事實錯誤而
    設之救濟程序，非常上訴程序則在糾正依原確定判決確認之
    事實為基礎，所生之適用法則違誤，二者迥不相侔。而有罪
    之判決確定後，為受判決人之利益而聲請再審，必其聲請再
    審之理由合於刑事訴訟法第 420條第1項或第421條有足生影
    響於判決之重要證據漏未審酌者，始准許之。倘原確定判決
    之審判有違背法令之情事，即應由最高法院檢察署檢察總長
    提起非常上訴予以救濟，此參同法第 441條規定即明。再按
    不得上訴於第三審法院之案件，除有刑事訴訟法第 420條規
    定外，其經第二審確定之有罪判決，如就足生影響於判決之
    重要證據漏未審酌者，始得為受判決人之利益，聲請再審，
    刑事訴訟法第 421條定有明文，是就足生影響於判決之重要
    證據漏未審酌而據以聲請再審者，必該確定之有罪判決係經
    第二審判決確定者始得為之，而所稱確定判決，乃指法院已
    就實體為裁判具實質之確定力之判決而言，是以聲請再審之
    客體，應限於實體之確定判決，倘屬程序上判決，因不具實
    體之確定力，縱經判決確定，仍不得以之為聲請再審之客體
    ，故上級審法院以上訴不合法，從程序上判決駁回上訴者，
    聲請再審之對象為原法院之判決，並非上級審法院之程序判
    決。又法院如認為聲請再審之程序違背規定者，應以裁定駁
    回之，刑事訴訟法第433條亦定有明文。
三、查本件再審聲請人對於原確定判決聲請再審，然未據提出相
    關證據，按之上開規定，其聲請程序顯屬有所違背。且再審
    聲請人係以其犯罪時間在95年7月1日新法施行前，應屬舊法
    得適用方法、目的牽連關係，從一重罪論處判決，原判決就
    行使偽造私文書部分未審究即此，致再審聲請人無從獲較輕
    之判決，顯有不當等語為據。惟刑事訴訟法所定再審制度，
    乃係針對原確定判決認定事實不當所為救濟程序，故提起再
    審，必以原確定判決認定事實錯誤為前提，如對於原確定判
    決所適用之法令不服，除合於非常上訴之要件而得依法提起
    非常上訴外，要非再審程序所得救濟，核其理由係屬本案判
    決適用法令有無違誤之問題，依法應屬最高法院檢察署檢察
    總長審酌是否提起非常上訴予以救濟之範疇，非得據為聲請
    再審之理由，再審聲請人此部分之聲請為無理由。又再審聲
    請人業務侵占及偽造文書部分，前經臺灣高等法院以其上訴
    狀未載明具體上訴理由，上訴不合法律上之程式，不經言詞
    辯論，於 98年3月9日以98年度上訴字第196號判決駁回，後
    再上訴至最高法院，亦因上訴未具體指摘原判決有何違背法
    令之情形，違背法律上之程式，由最高法院於 98年5月14日
    以98年度台上字第2573號判決駁回上訴，有上開判決書影本
    各 1紙在卷可稽，則臺灣高等法院及最高法院判決均未為實
    體之事實認定，核其性質乃屬程序判決，揆諸上揭說明，再
    審聲請人就業務侵占部分，以第二審法院之程序判決為其聲
    請再審對象，向本院聲請再審，參諸上開說明，於法亦有未
    合。準此，本件再審聲請人之再審聲請，顯無理由，應予以
    駁回。
四、綜上所述，再審聲請人所述各節並無合於刑事訴訟法第 420
    條第1項各款、第421條所定之情形，自難認有再審之理由，
    應予駁回。
據上論斷，應依同法第433 條、第434 第1項，裁定如主文。
中    華    民    國    98    年    7     月    23    日
                  刑事第八庭    審判長法  官  陳德民
                                      法  官  陳芃宇
                                      法  官  詹慶堂
上正本證明與原本無異。
如不服本裁定，應於裁定送達後5日內向本院提出抗告狀。
                                      書記官  蔡易霖
中    華    民    國    98    年    7     月    23    日


司法院資訊處製作；財團法人民間司法改革基金會備份。
